臺灣臺南地方法院民事裁定
                                  110年度消債更字第311號
聲  請  人
即債務人    吳政憲  
代  理  人  宋錦武律師（財團法人法律扶助基金會律師）
上列債務人因消費者債務清理事件聲請更生，本院裁定如下：
    主  文
債務人乙○○自民國一一一年八月三十一日下午四時起開始更生程
序，並命司法事務官進行本件更生程序。
    理  由
一、按債務人不能清償債務或有不能清償之虞者，得依本條例所
    定更生程序，清理其債務；債務人無擔保或無優先權之本金
    及利息債務總額未逾新臺幣（下同）1,200萬元者，於法院
    裁定開始清算程序或宣告破產前，得向法院聲請更生；債務
    人對於金融機構負債務者，在聲請更生或清算前，應向最大
    債權金融機構請求協商債務清償方案，或向其住、居所地之
    法院或鄉、鎮、市、區調解委員會聲請債務清理之調解；法
    院開始更生程序之裁定，應載明其年、月、日、時，並即時
    發生效力。前項裁定不得抗告，並應公告之；法院裁定開始
    更生或清算程序後，得命司法事務官進行更生或清算程序。
    消費者債務清理條例（下稱消債條例）第3條、第42條第1項
    、第151條第1項、第45條、第16條第1項前段分別定有明文
    。　　
二、聲請意旨略以：聲請人積欠如附表所示之債權人無擔保無優
    先權債務。聲請人於民國110年8月25日聲請消債條例前置調
    解(110年度南司消債調字第449號)，最大債權金融機構甲○(
    台灣)商業銀行提出120期、利率5%、每期還款4,500元之清
    償方案，聲請人資力不佳，且尚有合迪股份有限公司之債務
    ，無法負擔方案，故調解不成立。聲請人現任職於佑根管理
    顧問有限公司，每月薪資24,000元，曾領有紓困金10,000元
    ，無領取其他社會補助。聲請人每月平均支出15,924‬元，
    名下財產僅永康大灣郵局存款餘額16元、華南商業銀行仁德
    分行存款餘額1,066‬元，無其他財產，亦無債務人，除個人
    生活必要支出外，尚需每月支付長女扶養費9,571‬元，實無
    力清償債務。是衡以債務人之財產、勞力及信用綜合判斷，
    就已屆清償期之債務，顯已陷於繼續不能清償之客觀情狀，
    而有不能清償債務之情事。聲請人係一般消費者，未從事營
    業，且未經法院裁定開始清算程序或宣告破產。爰依消債條
    例之規定，提出本件更生之聲請等語。
三、本院之判斷：
(一)聲請人主張其為一般消費者，5年內未從事營業活動，積欠
    如附表所示之債權人無擔保無優先權債務等情，業據其提出
    債權人清冊、財團法人金融聯合徵信中心當事人綜合信用報
    告-債務清理條例前置協商專用債權人清冊、財團法人金融
    聯合徵信中心查詢當事人綜合信用報告回覆書為證（南司消
    債調字卷第23、39-42頁；消債更字卷第135-142頁）。且有
    如附表所示之債權人陳報狀在卷可稽，是聲請人積欠之無擔
    保無優先債權金額應如附表所示為1,499,241‬元。故聲請人
    為一般消費者，現積欠無擔保或無優先權之本金及利息債務
    總額未逾12,000,000元，堪可認定。聲請人在本件更生聲請
    前，於110年8月25日向本院聲請債務前置協商，最大債權金
    融機構甲○(台灣)商業銀行提出120期、利率5%、每期還款4,
    500元之清償方案，惟聲請人資力不佳，且尚有合迪股份有
    限公司之債務，無法負擔方案，故調解不成立，本院於110
    年9月17日發給聲請人調解不成立證明書等情，亦據聲請人
    提出110年度南司消債調字第449號調解不成立證明書為證（
    消債更字卷第23頁），並經本院調閱該調解事件卷宗核之相
    符。是聲請人提起本件更生聲請前，已踐行前置調解程序而
    調解不成立之事實，亦可認定。
(二)聲請人主張其任職於佑根管理顧問有限公司，每月薪資24,0
    00元，曾領有紓困金10,000元，無領取其他社會補助等情，
    業據其提出108、109年度綜合所得稅各類所得資料清單、勞
    工保險被保險人投保資料表、收入切結書、中央健康保險署
    南區業務組保險對象加保記錄明細表、佑根管理顧問有限公
    司在職證明為證（南司消債調字卷第29-31、35-37頁；消債
    更字卷第143-147頁）。依聲請人提出之佑根管理顧問有限
    公司在職證明所示，聲請人係擔任技術員司機，每月薪資26
    ,000元及每月工作獎金2,500元，共計28,500元。又依本院
    調閱聲請人之稅務電子閘門財產所得調件明細表，核與聲請
    人所陳相符，是應以每月薪資28,500元，認定為聲請人固定
    收入。再聲請人主張其名下財產僅永康大灣郵局存款餘額16
    元、華南商業銀行仁德分行存款餘額1,066‬元，無其他財產
    ，亦無債務人，有聲請人提出之債務人清冊、全國財產稅總
    歸戶財產查詢清單、永康大灣郵局存摺、華南商業銀行仁德
    分行存摺在卷可憑（南司消債調字卷第25、33頁；消債更字
    卷第115-131頁），核與聲請人之前揭稅務電子閘門財產所
    得調件明細表可以相符。基此，聲請人目前償債能力應以其
    每月薪資28,500元為據。
(三)按債務人必要生活費用，以最近一年衛生福利部或直轄市政
    府所公告當地區每人每月最低生活費一點二倍定之，消債條
    例第64條之2第1項定有明文。債務人聲請更生或清算時所提
    財產及收入狀況說明書，其表明每月必要支出之數額，與消
    債條例第64條之2第1項、第2項規定之認定標準相符者，毋
    庸記載原因、種類及提出證明文件，亦為消債條例施行細則
    第21之1條第3項所明定。參酌聲請人居住地即臺南市政府公
    告111年度臺南市低收入戶最低生活費用每人每月為14,230
    元，該生活費標準係按照政府最近1年平均每人消費支出（
    包括食品費、衣著鞋襪費、房租水電費、家居管理費、醫療
    保健費、交通通訊費、娛樂教育費及雜項支出）百分之60訂
    定，故消債條例之債務人每月生活費標準自堪以上開每人每
    月最低生活費1.2倍即17,076元計之（計算式：14,230元 ×1
    .2＝17,076元，元以下四捨五入）。聲請人陳報其個人每月
    生活必要費用約15,924‬元，該金額未逾越前開每月生活費
    標準17,076元之範圍，依上開說明，應認聲請人主張其每月
    個人生活必要支出為15,924‬元，尚屬合理。
(四)另聲請人主張每月支付長女扶養費9,571‬元乙情，其長女10
    3年10月13日出生，尚未成年，聲請人與前配偶經本院以108
    年度司家非調字第72號調解後，同意給付長女每月扶養費9,
    571‬元，有聲請人提出之戶籍謄本、本院108年度司家非調
    字第72號調解筆錄可稽（南司消債調字卷第27、43頁；消債
    更字卷第149頁）。是聲請人主張給付其長女每月扶養費9,5
    71‬元，核屬有據，應堪採信。　
(五)準此，聲請人目前每月薪資28,500元，扣除其每月生活必要
    費用15,924‬元、長女每月扶養費9,571‬元後，餘額3,005元
    ，確實無法負擔120期、利率5%、每期還款4,500元之清償方
    案，且經債權人陳報債權後，其債務金額達1,499,241元，
    聲請人陳稱其收入無法負擔債務，堪可採信。依此，聲請人
    之經濟狀況，確已達有不能清償之程度，而有更生之原因，
    及藉助更生制度調整其與債權人間之權利義務關係而重建其
    經濟生活之必要。　
四、綜上，依債務人之收入財產及必要生活支出之情形，已達有
    不能清償之程度；債務人係一般消費者，未曾從事營業，其
    無擔保或無優先權之本金及利息債務總額未逾12,000,000元
    ，亦曾踐行前置調解程序而調解不成立，復未經法院裁定開
    始清算程序或宣告破產，又無消債條例第6條第3項、第8條
    或第46條各款所定應駁回更生聲請之事由存在，債務人聲請
    本件更生，應予准許，爰裁定如主文所示。
中    華    民    國    111    年    8    月   31    日
                  民事第一庭    法  官　盧亨龍
以上正本係照原本作成。
本裁定不得抗告。
本裁定已於民國111年8月31日下午4時公告。
中　　華　　民　　國　　111 　年　　8 　　月　　31　　日
                               書記官  謝婷婷　　　　　　　　　
附表：債權人清冊(幣別均為新臺幣，年份均為民國)
編號 債權人 陳報債權額 備註   1 甲○(台灣)商業銀行股份有限公司 截至111年1月18日止，債權總金額為262,989元 消債更字卷第95-99頁   2 臺灣新光商業銀行股份有限公司 截至111年1月11日止，債權總金額為196,964元 消債更字卷第63-69頁   3 永豐商業銀行股份有限公司 截至111年1月11日止，債權總金額為68,894元 消債更字卷第101-109   4 合迪股份有限公司 截至111年1月14日止，債權總金額為970,394元 消債更字卷第71-93頁  合計 無擔保無優先債權： 1,499,241元。